臺灣嘉義地方法院民事裁定
110年度監宣字第94號
聲  請  人  張義賢  


相  對  人  李根弟  



關  係  人  張慧    


上列聲請人聲請監護宣告事件，本院裁定如下：
    主    文
一、宣告李根弟（女，民國廿三年十月十四日生，身分證統一編
    號：Ｚ○○○○○○○○○號）為受監護宣告之人。
二、選定張義賢（男，民國○○○年○月○○日生，身分證統一編號：
    Ｚ○○○○○○○○○號）為受監護宣告之人李根弟之監護人。
三、指定張慧（女，民國四十二年十月廿八日生，身分證統一編
     號：Ｚ○○○○○○○○○號）為會同開具財產清冊之人。
四、聲請程序費用由受監護宣告之人李根弟負擔。
    理    由
一、聲請意旨：聲請人為相對人次子，相對人前因失智症，並於
    民國109 年3 月間腦梗塞，已於同年2 月18日領有中華民國
    身心障礙證明，其已致不能為意思表示或受意思表示，或不
    能辨識其意思表示之效果，並有戴德森醫療財團法人嘉義基
    督教醫院（以下簡稱嘉義基督教醫院）診斷證明書、前述身
    心障礙證明等件影本為證，為此依民法第14條、第1110條、
    第1111條及家事事件法第164 條規定，聲請對其為監護之宣
    告，並選定聲請人為受監護宣告之人之監護人，暨指定關係
    人為會同開具財產清冊之人等語。
二、對於因精神障礙或其他心智缺陷，致不能為意思表示或受意
    思表示，或不能辨識其意思表示之效果者，法院得因本人、
    配偶、四親等內之親屬、最近一年有同居事實之其他親屬、
    檢察官、主管機關、社會福利機構、輔助人、意定監護受任
    人或其他利害關係人之聲請，為監護之宣告，民法第14條第
    1 項定有明文。經本院調查結果，聲請人主張之前述事實，
    已據提出戶籍謄本、前述身心障礙證明影本、嘉義基督教醫
    院診斷證明書影本為憑（見本院卷第11至19頁）；又本院審
    驗相對人之精神及心智狀況，在鑑定人前訊問相對人之身心
    狀況，相對人坐輪椅、平日臥床，使用鼻胃管、紙尿布，生
    活無法自理，在點呼相對人時，相對人對點呼無反應等情，
    並斟酌嘉義基督教醫院精神科主治醫師趙星豪所為之鑑定結
    果認：相對人有失智症及腦中風，認知功能嚴重退化，日常
    生活完全須他人照顧，目前已安置於長期照顧中心，在鑑定
    時相對人雖然意識清醒，對叫喚上尚有反應，但受失智症狀
    影響，問話完全無法回應，故相對人因其心智缺陷，致不能
    為意思表示或受意思表示，或不能辨識其意思表示之效果等
    語，有110 年5 月3 日勘驗筆錄、前述嘉義基督教醫院精神
    鑑定報告書在卷可參（見本院卷第39至49頁）。本院審酌前
    述訊問結果及鑑定意見，認相對人因罹患失智症及腦中風，
    認知功能嚴重退化，日常生活完全須他人照顧等情，故相對
    人因心智缺陷，致不能為意思表示或受意思表示，或不能辨
    識其意思表示之效果。因此，聲請人聲請對相對人為監護之
    宣告，為有理由，應予准許。
三、又受監護宣告之人應置監護人。法院為監護之宣告時，應依
     職權就配偶、四親等內之親屬、最近一年有同居事實之其
    他 親屬、主管機關、社會福利機構或其他適當之人選定一
    人或 數人為監護人，並同時指定會同開具財產清冊之人。
    法院選 定監護人時，應依受監護宣告之人之最佳利益，優
    先考量受 監護宣告之人之意見，審酌一切情狀，並注意下
    列事項：受 監護宣告之人之身心狀態與生活及財產狀況。
    受監護宣告之 人與其配偶、子女或其他共同生活之人間之
    情感狀況。監護 人之職業、經歷、意見及其與受監護宣告
    之人之利害關係。 法人為監護人時，其事業之種類與內容
    ，法人及其代表人與 受監護宣告之人之利害關係，民法第1
    110條、第1111條第1 項及第1111條之1 各有明文。本件相
    對人既為監護之宣告， 已如前述，自應為其選定監護人及
    指定會同開具財產清冊之 人。經本院調查結果，相對人已
    婚，配偶張始鵬已死亡，育有已成年子女四人，長女即關係
    人張慧、次女張琳、長子張禮賢、次子即聲請人張義賢，相
    對人原與聲請人及配偶（已於110 年2 月過世）同住及受照
    顧，去（109 ）年3 月入住前述保康老人長期照顧中心，照
    護等相關費用由其等兄弟姊妹共同負擔等情形，已據聲請人
    陳述在卷（見本院卷第39、41頁），而聲請人、關係人為相
    對人次子、長女，均表示同意擔任相對人之監護人、會同開
    具財產清冊之人，並經其等到場或出具同意書同意由聲請人
    、關係人分別擔任相對人之監護人、開具財產清冊之人等情
    形，有戶籍謄本、親屬系統表、前述勘驗筆錄、同意書在卷
    可查。本院考量聲請人、關係人為相對人之次子、長女，均
    為相對人至親及其等之意願
　　，認由聲請人任相對人之監護人，能符合受監護宣告之人之
    最佳利益，選定聲請人為相對人之監護人，並指定關係人為
    會同開具財產清冊之人。
四、又依民法第1113條準用同法第1099條、第1099條之1 之規定
     ，監護開始時，監護人對於受監護人之財產，應依規定會
    同 遺囑指定、當地直轄市、縣（市）政府指派或法院指定
    之人 ，於二個月內開具財產清冊，並陳報法院；於前條之
    財產清 冊開具完成並陳報法院前，監護人對於受監護人之
    財產，僅 得為管理上必要之行為。本件聲請人既任相對人
    之監護人， 其於監護開始時，對於相對人之財產，自應依
    前述規定會同 開具財產清冊之人即關係人於二個月內開具
    財產清冊並陳報 法院，併此說明。
五、依家事事件法第164 條第2 項，裁定如主文。
中　　華　　民　　國　　110 　年　　5 　　月　　7     日
                   家事法庭     法  官　李文輝   
以上正本係照原本作成。
如不服本裁定，應於送達後10日內向本院提出抗告狀，並繳納抗
告費新台幣1,000 元。
中　　華　　民　　國　　110 　年　　5 　　月　　7 　　日
                                書記官　張紜飴